【裁判字號】    98,訴,576
【裁判日期】    990506
【裁判案由】    偽造文書等
【裁判全文】
臺灣臺北地方法院刑事判決               98年度訴字第576號
公  訴  人  臺灣臺北地方法院檢察署檢察官
被      告  丁○○
選任辯護人  黃炳飛律師
上列被告因偽造文書等案件，經檢察官提起公訴（97年度偵續字
第198號），本院判決如下：
   主  文
本件管轄錯誤，移送於臺灣新竹地方法院。
    理  由
一、公訴意旨略以：被告丁○○意圖為自己不法所有，基於行使
    偽造私文書、詐欺取財之概括犯意，利用告訴人亞合工業股
    份有限公司擴廠亟需資金周轉之際，佯稱熟悉銀行貸款業務
    ，可為告訴人向金融機構申辦企業貸款，事成給付佣金云云
    ，致告訴人之負責人甲○○陷於錯誤，委託被告洽談金融機
    構貸款事宜。被告夥同知情之乙○○先於民國94年9月間，
    以告訴人義向臺中商業銀行板橋分行（下稱臺中商銀）申辦
    貸款及開立該行000000000000號帳戶，藉此機會持有告訴人
    及其負責人甲○○之印章。復於94年9至11月間之同時期內
    ，以告訴人名義向台新國際商業銀行南京東路分行（下稱台
    新銀行）申辦貸款。嗣於94年12月1日，由不知情之台新銀
    行承辦人丙○○（另為不起訴處分）前往新竹縣湖口鄉湖口
    村羊喜窩36之1號亞合公司對保時，被告明知上開臺中商銀
    帳戶所留印章，僅供臺中商銀帳戶提領原貸款款項所用，不
    得為其他用途；而甲○○因前揭臺中商銀貸款核撥時遭被告
    擅自收取約定外之高額佣金情事，已對其有所警戒，於台新
    銀行對保時由甲○○提出另套公司大小章以供用印於授信合
    約、動撥申請書等文件上，然被告竟利用甲○○因公司客戶
    業務需求須提早離去，由其與乙○○留於現場之際，未經告
    訴人及甲○○之同意，提出原臺中商銀帳戶開戶印章，而盜
    用於台新銀行00000000000000號帳戶印鑑卡，並填載上開臺
    中商銀帳戶為款項匯入銀行，以表彰告訴人及甲○○同意以
    台中商銀帳戶開戶章為台新銀行帳戶開戶章，及同意核撥之
    貸款隨即轉出至上開臺中商銀帳戶後，於翌（2）日被告獲
    丙○○電話通知貸款已核撥入台新銀行上開帳戶之際，即承
    前行使偽造私文書之概括犯意聯絡，於附表所示之94年12月
    2 日、6日、7日、8日，夥同乙○○前往臺中商銀板橋分行
    ，盜用所持有之告訴人臺中商銀帳戶印章，偽造取款條、匯
    款單等私文書後持以行使，而分別提領現金或匯款轉帳至承
    瀚電腦科技有限公司臺灣土地銀行新竹分行00000000000000
    號帳戶內後供己花用，致生損害於告訴人、甲○○、台新銀
    行、臺中商銀等。嗣於94年12月8日，甲○○因遲未獲款項
    核撥通知，主動聯繫台新銀行後始知貸款業已核撥且遭領取
    一空，終悉受騙。因認被告涉犯刑法第216條、第210條之行
    使偽造私文書罪、第339條第1項之詐欺取財罪嫌等語。
二、按案件由犯罪地或被告之住所、居所或所在地之法院管轄，
    而無管轄權之案件，應諭知管轄錯誤之判決，並同時諭知移
    送於管轄法院，且管轄錯誤之判決得不經言詞辯論為之，刑
    事訴訟法第5條第1項、第307條分別定有明文。再按被告之
    住所、居所或所在地，係以起訴時為標準，最高法院48年台
    上字第837號著有判例。
三、經查：本件被告於98年4月1日起訴時，其住所在新竹市○區
    ○○街126巷21弄8號5樓，此有個人基本資料查詢結果1紙在
    卷可稽，嗣經本院合法傳喚、拘提，無正當理由不到庭，由
    本院發佈通緝後，其於99年2月1日通緝到案，接受本院訊問
    時，供稱：我當初的住址在新竹市○○路740號5樓之1，後
    來搬到新竹市○○路88巷8號2樓等語（本院當日訊問筆錄參
    照），則本件起訴時，被告之住、居所均於新竹市，而屬臺
    灣新竹地方法院轄區；再依起訴書犯罪事實欄所載，被告盜
    用告訴人臺中商帳戶印章，於告訴人台新銀行上開帳戶印鑑
    卡之行為地，係在告訴人設於新竹縣湖口鄉湖口村羊喜窩6
    之1號之營業所，又被告偽造取款條、匯款單等私文書後持
    以行使之犯罪地，以及提領告訴人臺中商銀板橋分行帳戶內
    之款項之行為，則係在址設臺北縣板橋市○○路○段28之2號
    之臺中商銀板橋分行，均非屬本院轄區。綜上，本件於公訴
    人起訴時，因被告住所及犯罪地均非在本院管轄範圍，本院
    並無管轄權，爰不經言詞辯論，諭知管轄錯誤之判決，並移
    轉於有管轄權之臺灣新竹地方法院。
據上論斷，應依刑事訴訟法第304條、第307條，判決如主文。
中    華    民    國    99    年    5     月    6     日
                  刑事第十四庭  審判長法  官  吳冠霆
                                      法  官  賴武志
                                      法  官  李殷君
以上正本證明與原本無異。
如不服本判決應於收受送達後10日內向本院提出上訴書狀，並應
敘述具體理由；其未敘述上訴理由者，應於上訴期間屆滿後20日
內向本院補提理由書（均須按他造當事人之人數附繕）「切勿逕
送上級法院」。
                                      書記官  殷玉芬
中    華    民    國    99    年    5     月    6     日
附表：
┌──┬──────┬────┬─────┬─────────────┐
│編號│    提領時間│提領方式│ 提領金額 │匯入帳戶                  │
├──┼──────┼────┼─────┼─────────────┤
│ 1  │94年12月2日 │ 提現金 │  46萬元  │無                        │
│    │15時17分50秒│        │          │                          │
├──┼──────┼────┼─────┼─────────────┤
│ 2  │94年12月2日 │  匯款  │300萬40元 │戶名：承瀚電腦科技有限公司│
│    │15時18分25秒│        │          │帳號：00000000000000號    │
│    │            │        │          │匯款人亞合，TEＺ0000000000 │
├──┼──────┼────┼─────┼─────────────┤
│ 3  │94年12月6日 │ 提現金 │  95萬元  │無                        │
│    │12時43分33秒│        │          │                          │
├──┼──────┼────┼─────┼─────────────┤
│ 4  │94年12月7日 │ 提現金 │  98萬元  │戶名：承瀚電腦科技有限公司│
│    │12時57分13秒│        │          │帳號：00000000000000號    │
│    │            │        │          │94年12月7日14時50分48秒   │
│    │            │        │          │存入現金98萬元            │
├──┼──────┼────┼─────┼─────────────┤
│ 5  │94年12月8日 │ 提現金 │  97萬元  │戶名：承瀚電腦科技有限公司│
│    │10時53分41秒│        │          │帳號：00000000000000號    │
│    │            │        │          │94年12月8日12時11分7秒    │
│    │            │        │          │存入現金95萬元            │
├──┼──────┼────┼─────┼─────────────┤
│ 6  │94年12月8日 │  轉帳  │360萬50元 │戶名：承瀚電腦科技有限公司│
│    │11時6分41秒 │        │          │帳號：00000000000000號    │
│    │            │        │          │匯款人亞合，TEＺ0000000000 │
└──┴──────┴────┴─────┴─────────────┘

司法院資訊處製作；財團法人民間司法改革基金會備份。
